【裁判字號】    98,上易,2452
【裁判日期】    981111
【裁判案由】    詐欺
【裁判全文】
臺灣高等法院刑事判決                98年度上易字第2452號
上  訴  人  臺灣士林地方法院檢察署檢察官
被      告  丙○○
上列上訴人因被告詐欺案件，不服臺灣士林地方法院中華民國98
年7月8日98年度審易字第45號第一審判決（起訴案號：臺灣士林
地方法院檢察署97年度偵字第13723號、第15559號），提起上訴
，本院判決如下：
    主    文
原判決撤銷。
丙○○幫助意圖為自己不法之所有，以詐術使人將本人之物交付
，處拘役肆拾日，如易科罰金以新臺幣壹仟元折算壹日。
    事    實
一、丙○○預見金融帳戶提供他人使用，將幫助他人實施詐欺犯
    罪，竟基於幫助他人犯罪之故意，於民國97年9月7日在臺北
    縣淡水鎮淡水馬偕紀念醫院，將其申辦之合作金庫國醫中心
    分行帳號0000000000000000號帳戶（下稱合作金庫）及其女
    簡培寧所申辦中華郵政公司研究院郵局帳號00000000000000
    000號帳戶（下稱研究院郵局）之提款卡、密碼，一同交付
    予不詳姓名年籍之成年人使用。嗣該成年人所屬詐欺集團，
    基於意圖為自己不法所有之犯意，分別為如下詐欺取財犯行
    ：（一）先於97年9月7日下午23時許，以電話向甲○○佯稱
    因其網路購物匯款操作不當產生錯誤，須再行匯款始能解除
    ，使甲○○陷於錯誤，依指示匯款新臺幣（下同）139,000
    元至丙○○前開合作金庫帳戶內。（二）嗣於97年9月22日
    某時許，以電話向乙○○佯稱渠等已查出乙○○之地址，倘
    未匯款將至乙○○家鬧事，使乙○○陷於錯誤，誤認將有人
    至家中鬧事，而依指示匯款47,560元至簡培寧上開研究院郵
    局帳戶內。嗣甲○○、乙○○於匯款後，始知受騙，經報警
    處理後，始循線查悉上情。
二、案經臺北市政府警察局南港分局、內湖分局報請臺灣士林地
    方法院檢察署檢察官偵查起訴。
    理    由
壹、程序方面：
一、按被告以外之人於審判外之言詞或書面陳述，除法律有規定
      者外，不得作為證據，刑事訴訟法第159條第1項固有明文
    。被告以外之人於審判外之陳述，經當事人於審判程序同意
    作為證據，法院審酌該言詞陳述或書面陳述作成時之情況，
    認為適當者，亦得為證據；當事人、代理人或辯護人於法院
    調查證據時，知有上開刑事訴訟法第159條第1項不得為證據
    之情形，而未於言詞辯論終結前聲明異議者，視為有前項之
    同意，刑事訴訟法第159條之5定有明文。查證人即被害人甲○○、乙○○於警詢之陳述，雖屬被告以外之人於審判外之
    陳述。惟本院審酌被告及檢察官均同意該等證述作為證據，
    且該等陳述作成時之情況，核無違法取證及證明力明顯過低
    之瑕疵，為證明犯罪事實所必要，以之作為證據亦為正當。
    是，足認證人即被害人甲○○、乙○○之上開陳述，堪認為
    適當，依刑事訴訟法第159條之5第1項規定，自得作為證據
    。
二、本院以下援引之其餘證據資料，其中關於刑事訴訟法第164
    條第2項規定，證物如為文書部分，係屬證物範圍。該等可
    為證據之文書，已經依法踐行調查證據之程序，即提示或告
    以要旨，自具有證據能力。另有關被告以外之人於審判外之
    書面陳述，被告及檢察官均不爭執其證據能力，本院審酌該
    等書面作成時之狀況，認並無不宜作為證據之情事，依刑事
    訴訟法第159條之5第2項規定，自得作為證據。
貳、實體方面：
一、上開事實，業據被告於原審及本院審理時均坦承不諱（原審
    卷第36、38頁，本院卷第22頁背面）。核與證人即被害人甲○○、乙○○於警詢指述之情節相符（97年度偵字第13723
    號卷第4至6頁、97年度偵字第15559號卷第7至8頁）。並有
    合作金庫商業銀行國醫中心分行帳戶申請人基本資料與交易
    明細表、合作金庫自動櫃員機交易明細單影本、中華郵政股
    份有限公司臺北郵局存款人基本資料與交易明細表等件在卷
    為憑（97年度偵字第13723號卷第13至14頁、97年度偵字第1
    5559號卷第17、18至20頁），足認被告自白與事實相符。
二、按刑法上之故意犯，可分為直接故意與不確定故意。所謂不
    確定故意即指行為人對於構成犯罪之事實，預見其發生而其
    發生並不違反其本意，此為刑法第13條第2項所明文規定。
    查詐欺集團常利用人頭帳戶騙取他人匯入款項，此廣經媒體
    披載，政府亦多所宣導，被告係成年人，且有相當工作經驗
    ，自有相當社會經驗與通常智識程度，對於提供上開帳戶提
    款卡暨其密碼之目的，係在供作不法詐騙份子用以詐使他人
    將款項匯入後，再加以提領之用，當知悉甚詳。被告竟將上
    開帳戶、金融卡及密碼交付不詳姓名之人使用，依卷內事證
    ，雖無證據證明被告知悉詐騙被害人之詐騙者如何犯罪，或
    被告與詐騙者有共同正犯關係。惟該等詐騙者將被告提供之
    帳戶作為提領不法詐騙款項之用途，顯然不違反被告之本意
    ，被告自有幫助詐欺取財之不確定故意甚明。
三、綜上所述，丙○○基於幫助他人實施詐欺犯罪之故意，將上
    開合作金庫與研究院郵局之提款卡、密碼交予詐欺集團之不
    詳姓名年籍之成年人使用，是被告犯行堪以認定。
四、按刑法上之幫助犯，係對於犯罪與正犯有共同之認識，而以
    幫助之意思，對於正犯資以助力，而未參與實施犯罪之行為
    者而言。是如未參與實施犯罪構成要件之行為，而係出於幫
    助之意思提供助力，即屬幫助犯，而非共同正犯。查被告係
    基於幫助他人實施詐欺取財罪，提供前開帳戶金融卡及密碼
    。核被告所為，係犯刑法第339條第1項、第30條第1項之幫
    助詐欺取財罪。被告係幫助犯，應依刑法第30條第2項之規
    定，按正犯之刑減輕之。又被告以一幫助詐欺之行為，同時
    交付合作金庫與研究院郵局之提款卡、密碼，侵害數個被害
    人之財產法益，而觸犯數罪名，屬想像競合，應從一重論處
    。
五、原審因予論罪科刑，固非無見。惟查：被告於事後已與被害
    人甲○○達成和解，賠償5萬元，有和解書附於本院卷可參
    （本院卷第27至29頁）。是原審未及審酌上開情狀，所量處
    被告罪刑，尚有未洽。公訴人上訴意旨，以被告犯後於偵查
    中一再飾詞否認犯罪，態度不佳，並無悔悟之心，且被害人
    等損失亦非輕微。況被告上開行為助長詐騙集團犯罪風氣，
    嚴重影響社會交易秩序，增加犯罪追查之複雜及困難，指摘
    原審量刑過輕，雖無足取，然原判決未及審查和解情事，而
    有上開可議，要屬無可維持，應予撤銷改判。爰審酌被告將
    金融機構帳戶之金融卡提供交付他人使用，並告知密碼，助
    長詐騙集團犯罪，增加政府查緝此類犯罪之困難，且危害他
    人財產安全及社會秩序。因念其並未實際參與詐騙行為，犯
    後坦承犯行，態度良好，暨被害人等受損之金額非鉅，且事
    後已與被害人甲○○達成民事和解，賠償損害，兼衡被告犯
    罪動機、目的、手段、素行、教育程度及生活狀況等一切情
    狀，量處拘役40日，並諭知如易科罰金，以新台幣1千元折
    算1日。
據上論斷，應依刑事訴訟法第369條第1項前段、第364條、第299
條第1項前段，刑法第339條第1項、第30條、第55條、第41條第1
項前段，刑法施行法第1條之1，判決如主文。
本案經檢察官吳茂松到庭執行職務。
中    華    民    國    98    年    11    月    11    日
                  刑事第五庭  審判長法  官  高明哲
                                    法  官  劉秉鑫
                                    法  官  林洲富
以上正本證明與原本無異。
不得上訴。
                                    書記官  楊秋鈴
中    華    民    國    98    年    11    月    11    日
附錄：本案論罪科刑法條全文
刑法第339條第1項
意圖為自己或第三人不法之所有，以詐術使人將本人或第三人之
物交付者，處5年以下有期徒刑、拘役或科或併科1千元以下罰金
。


司法院資訊處製作；財團法人民間司法改革基金會備份。
